【裁判字號】    99,審訴,1883
【裁判日期】    991029
【裁判案由】    搶奪等
【裁判全文】
臺灣桃園地方法院刑事判決            99年度審訴字第1883號
公  訴  人  臺灣桃園地方法院檢察署檢察官
被      告  丙○○
            甲○○
上列被告因搶奪等案件，經檢察官提起公訴（99年度偵字第1453
0 號），嗣於本院準備程序進行中，被告就被訴事實為有罪之陳
述，經本院告知簡式審判程序意旨，並聽取當事人之意見後，本
院合議庭裁定改由受命法官獨任依簡式審判程序審理，並判決如
下：
    主  文
丙○○共同攜帶兇器竊盜，累犯，處有期徒刑捌月。扣案之自製
六角扳手鑰匙壹支沒收；又共同意圖為自己不法之所有，而搶奪
他人之動產，累犯，處有期徒刑捌月。應執行有期徒刑壹年貳月
，扣案之自製六角扳手鑰匙壹支沒收。
甲○○共同攜帶兇器竊盜，累犯，處有期徒刑柒月。扣案之自製
六角扳手鑰匙壹支沒收；又共同意圖為自己不法之所有，而搶奪
他人之動產，累犯，處有期徒刑柒月。應執行有期徒刑拾壹月，
扣案之自製六角扳手鑰匙壹支沒收。
    事實及理由
一、丙○○前於民國90年間因公共危險案件，經本院以90年度交
    訴字第108 號判決判處有期徒刑7 月，上訴後，經臺灣高等
    法院以90年度交上訴字第223 號判決駁回上訴確定；再於同
    年間因違反槍砲彈藥刀械管制條例案件，經本院以90年度訴
    字第1287號判決判處有期徒刑8 月、罰金新臺幣（下同）6
    萬元，上訴後，經臺灣高等法院以90年度上訴字第3943號判
    決駁回上訴確定，上開2 罪嗣經臺灣高等法院以91年度聲字
    第876 號裁定合併定應執行刑為有期徒刑1 年2 月確定。再
    於91年間因贓物案件，經本院以91年度易字第2360號判決判
    處有期徒刑3 月確定；再於同年間因違反槍砲彈藥刀械管制
    條例案件，經臺灣高等法院以92年度上訴字第4510號判決判
    處有期徒刑2 年6 月、併科罰金5 萬元確定，上開各罪接續
    執行，於95年8 月8 日假釋出監併付保護管束，至96年8 月
    22日保護管束期滿，假釋未經撤銷，其未執行之刑，以已執
    行論（於本案構成累犯）。甲○○前於97年間因施用毒品案
    件，經本院以97年度桃簡字第3109號判決判處有期徒刑3 月
    確定，於98年4 月21日易科罰金執行完畢（於本案構成累犯
    ）。詎其二人猶未知悔改，丙○○竟因缺錢花用而夥同甲○○，2 人共同基於意圖為自己不法所有之犯意聯絡，分別為
    下列犯行：
  (一)於99年5 月12日凌晨2 時5 分許，在桃園縣八德市○○路○
    段472 巷4 弄6 號，由甲○○把風，丙○○持為其所有之客
    觀上足以對人之生命、身體、安全構成威脅，屬金屬製品、
    質地堅硬，足為兇器使用之T 字梅花扳手1 支（未扣案，已
    滅失）及自製六角扳手鑰匙1 支破壞黎華山所有，由丁○○
    持用（起訴書誤載為黎仁豪所有，本院應予更正）停放在上
    址路邊之車牌號碼AZ5-303 號重型機車引擎電門鎖而共同竊
    取之，得手後，由丙○○騎乘上揭機車後座搭載甲○○離開
    現場。
  (二)復於99年5 月14日下午3 時57分許，由甲○○騎乘上揭竊得
    之機車搭載丙○○，行經桃園縣平鎮市○○路179 號對面洪
    琪資源回收場旁時，乘行人張珈霈（原名乙○○）不及防備
    之際，由丙○○下車徒手搶奪乙○○背在肩上之如附表編號
    2 所示之COACH 牌手提包1 個（內裝有如附表編號3 至11示
    之物及乙○○之身分證1 張、國泰世華銀行信用卡2 張、花
    旗銀行信用卡1 張、郵局金融卡1 張、國泰世華銀行金融卡
    1 張、手錶1 支、現金約新臺幣30,000元、行照1 張、健保
    卡1 張），得手後，旋由甲○○騎乘上揭機車後座搭載丙○○逃離現場，並將上揭機車棄置在桃園縣平鎮市○○街（起
    訴書誤載為榮星街，本院應予更正）101 巷2 號旁防火巷，
    並由丙○○取得上開現金花用殆盡。嗣於99年5 月17日晚間
    9 時40分許，在桃園縣八德市○○路○ 段490 巷17弄2 衖19
    之1 號之甲○○居處為警查獲，並扣得如附表編號2 、3 、
    14 所 示之物，及在甲○○上揭住處1 樓樓梯後方，扣得上
    開自製六角扳手鑰匙1 支及如附表編號1 、編號4 ～12所示
    之物，復由甲○○帶同警方至上開棄置地點尋獲渠等竊得之
    上開機車，並扣得如附表編號13所示之物。
二、證據名稱：
  (一)被告丙○○、甲○○分別於警詢、檢察官偵訊及本院審理中
    之自白。
  (二)證人即被害人丁○○、證人即告訴人張珈霈於警詢之證述。
  (三)失車－案件基本資料詳細畫面報表、桃園縣政府警察局車輛
    尋獲電腦輸入單、員警職務報告各1 份、贓物認領保管單2
    份、蒐證照片共24張、扣案之自製六角扳手鑰匙1 支及如附
    表編號1 之13所示之物。
三、核被告2 人就事實一(一)所為，係犯刑法第321 條第1 項第3
    款之攜帶兇器竊盜罪；就事實一(二)所為，係犯刑法第325 條
    第1 項之普通搶奪罪。起訴書誤載被告2 人就事實一(二)之犯
    行係犯刑法第326 條第1 項之加重搶奪罪，雖有未洽，惟蒞
    庭實行公訴之檢察官已於本院審理時當庭更正其係涉犯同法
    第325 條第1 項之普通搶奪罪，本院應就更正後之論罪科刑
    法條予以審究，自無變更起訴法條之必要，附此敘明。又被
    告丙○○與甲○○就上開攜帶兇器竊盜、搶奪犯行間，皆有
    犯意聯絡及行為分擔，均應依刑法第28條之規定，分別論以
    共同正犯。另被告2 人所犯上開各罪，犯意各別，行為互殊
    ，應予分論併罰。末查，被告2 人有如前所載之犯罪及科刑
    執行情形，有臺灣高等法院被告前案記錄表足憑，其於5 年
    內故意分別再犯本案有期徒刑以上之2 罪，均為累犯，均應
    依法加重其刑。爰審酌被告2 人正值壯年，不思以正當手段
    獲取財物，竟圖不勞而獲而為本案犯行，危害社會治安及被
    害人之權益，所為非是，並兼衡其犯罪之動機、目的、手段
    、所竊取財物之價值、所生危害，及犯後坦承犯行而態度尚
    佳等一切情狀，分別量處如主文所示之刑並定其應執行之刑
    ，以示懲儆。扣案之自製六角扳手鑰匙1 支，為被告丙○○
    所有，供其與被告甲○○共犯事實一(一)之攜帶兇器竊盜犯行
    所用之物，業據被告丙○○供承在卷，爰依刑法第38條第1
    項第2 款之規定，宣告沒收之，並依共同正犯責任共同原理
    ，於被告甲○○所處主刑項下併為沒收之諭知。扣案如附表
    編號1 ～11所示之物，雖為被告2 人犯罪所得之物，然並非
    渠等所有，且已發還被害人丁○○、告訴人張珈霈，爰不併
    予宣告沒收。又按刑法第38條第1 項第2 款所定得沒收之「
    供犯罪所用或供犯罪預備之物」，必於犯罪有直接關係，始
    屬相當（最高法院76年度臺上字第4322號判決及78年度臺上
    字第2681號判決意旨參照），非謂任何與犯罪有關聯之物均
    應沒收。至所謂「有直接關係」，則指該項物品對行為人實
    施犯罪所提供之助力已達「倘無該項物品存在，則行為人當
    無法依計畫施行犯罪」之程度而言。查扣案如附表編號12、
    13所示之黑色襯衫1 件、黑色安全帽1 頂，雖分別係被告丙○○、甲○○行搶時所穿戴之物，然縱缺少該等物品存在，
    亦僅增加渠等行搶後遭人指認之風險，對搶奪犯行並無實質
    直接妨害，亦無直接關聯，是俱無沒收理由，併此指明。另
    扣案如附表編號14所示之甲基安非他命2 包，雖亦係被告丙○○所有，但均與本案之竊盜、搶奪犯行無關，爰不為沒收
    之諭知。
四、應適用之法條：刑事訴訟法第273 條之1 第1 項、第299 條
    第1 項前段、第310 條之2 、第454 條第1 項，刑法第28條
    、第321 條第1 項第3 款、第325 條第1 項、第47條第1 項
    、第38條第1 項第2 款、第51條第5 款，判決如主文。
五、如不服本判決，得自收受送達之翌日起10日內向本院提出上
    訴狀（應附繕本），其未敘述上訴理由者，應於上訴期間屆
    滿後20日內補提理由書狀於本院，上訴於臺灣高等法院。
本案經檢察官梁光宗到庭執行職務。
中    華    民    國    99    年    10    月    29    日
                        刑事庭  法  官  鍾雅蘭
以上正本證明與原本無異。
                                書記官  石曉芸
中    華    民    國    99    年    10    月    29    日
附錄本判決論罪之法條：
中華民國刑法第321條
（加重竊盜罪）
犯竊盜罪而有左列情形之
一者，處6月以上、5年以下有期徒刑：一於夜間侵入住宅或有人
居住之建築物、船艦或隱匿其內而犯之者。二毀越門扇、牆垣或
其他安全設備而犯之者。
三  攜帶兇器而犯之者。
四  結夥三人以上而犯之者。
五  乘火災、水災或其他災害之際而犯之者。
六  在車站或埠頭而犯之者。
前項之未遂犯罰之。
中華民國刑法第325條
（普通搶奪罪）
意圖為自己或第三人不法之所有，而搶奪他人之動產者，處 6 月
以上 5 年
以下有期徒刑。
因而致人於死者，處無期徒刑或 7 年以上有期徒刑，致重傷者，
處 3 年以
上 10 年以下有期徒刑。
第 1 項之未遂犯罰之。
附表
┌──┬───────────────┬────────┐
│編號│扣案物名稱                    │備註            │
├──┼───────────────┼────────┤
│ 1  │AZ5—303號機車行照1張         │已發還          │
├──┼───────────────┼────────┤
│ 2  │COACH牌手提包1個              │已發還          │
├──┼───────────────┼────────┤
│ 3  │紅白色化妝包1個               │已發還          │
├──┼───────────────┼────────┤
│ 4  │乙○○之汽車駕照1張           │已發還          │
├──┼───────────────┼────────┤
│ 5  │乙○○之機車駕照1張           │已發還          │
├──┼───────────────┼────────┤
│ 6  │國泰人壽保險送金單16張        │已發還          │
├──┼───────────────┼────────┤
│ 7  │國泰人壽保戶卡2張             │已發還          │
├──┼───────────────┼────────┤
│ 8  │乙○○之國泰世華銀行存摺1 本  │已發還          │
├──┼───────────────┼────────┤
│ 9  │乙○○之渣打銀行存摺1 本      │已發還          │
├──┼───────────────┼────────┤
│ 10 │乙○○之印章1個               │已發還          │
├──┼───────────────┼────────┤
│ 11 │NOKIA 牌行動電話1 支          │已發還          │
│    │【序號：000000000000000 （起訴│                │
│    │書誤載為00000000000000，本院應│                │
│    │予更正）】                    │                │
├──┼───────────────┼────────┤
│ 12 │黑色襯衫（背後有皇冠圖案）1件 │與本案無直接關聯│
├──┼───────────────┼────────┤
│ 13 │黑色安全帽1頂                 │與本案無直接關聯│
├──┼───────────────┼────────┤
│ 14 │甲基安非他命2包               │與本案無關      │
└──┴───────────────┴────────┘

司法院資訊處製作；財團法人民間司法改革基金會備份。
